【裁判字號】    99,易,1679
【裁判日期】    991222
【裁判案由】    竊盜
【裁判全文】
臺灣板橋地方法院刑事判決              99年度易字第1679號
公  訴  人  臺灣板橋地方法院檢察署檢察官
被      告  黃鉦城
上列被告因竊盜案件，經檢察官提起公訴（99年度偵字第11197
號），本院判決如下：
    主  文
黃鉦城無罪。
    理  由
一、本件公訴意旨略以：被告黃鉦城於民國94年間因強盜案件，
    經臺灣桃園地方法院以94年度訴字第699 號判決判處有期徒
    刑3 年，經上訴臺灣高等法院、最高法院駁回確定，並於97
    年6 月26日縮短刑期付保護管束假釋出監，而於98年6 月21
    日保護管束期滿視為執行完畢。惟仍不知悛悔，於98年11月
    13日晚上6 時至7 時間，以不詳方式竊取停放於臺北市○○
    ○路○ 段137 巷2 號前、陳賢襄所有之車牌號碼CLR-603 重
    機車1 台，得手後旋即離去。嗣為警於99年3 月24日上午6
    時30分許，經被告黃鉦城同意搜索後，在被告黃鉦城位於桃
    園縣龜山鄉○○路○ 段680 號2 樓204 室住處，扣得上開機
    車車牌1 面，而悉上情，因認被告黃鉦城涉犯刑法第320 條
    第1 項之竊盜罪嫌等語。
二、按犯罪事實應依證據認定之，無證據不得認定犯罪事實；不
    能證明被告犯罪者，應諭知無罪之判決，刑事訴訟法第154
    條第2 項、第301 條第1 項分別定有明文。次按刑事訴訟法
    第161 條第1 項規定：檢察官就被告犯罪事實，應負舉證責
    任，並指出證明之方法。因此，檢察官對於起訴之犯罪事實
    ，應負提出證據及說服之實質舉證責任。倘其所提出之證據
    ，不足為被告有罪之積極證明，或其指出證明之方法，無從
    說服法院以形成被告有罪之心證，基於無罪推定之原則，自
    應為被告無罪判決之諭知（最高法院92年臺上字第128 號判
    例參照）。第按認定犯罪事實應依證據，為刑事訴訟法所明
    文，故被告否認犯罪事實所持之辯解縱屬不能成立，仍非有
    積極證據足以證明其犯罪行為，不能遽為有罪之認定（最高
    法院30年上字第1831號判例參照）。
三、公訴人認被告黃鉦城涉有上揭犯行，係以(一)被告黃鉦城於警
    詢及偵查中之供述；(二)證人即告訴人陳襄賢於警詢時之指訴
    ；(三)桃園縣政府警察局龜山分局搜索筆錄1 份、贓物認領保
    管單1 紙暨CLR-603 之車牌1 面；(四)雙向通聯記錄1 份等為
    其主要論據。惟訊據被告黃鉦城固不否認於99年3 月24日早
    上6 時30分許，在其位於桃園縣龜山鄉○○路○ 段680 號2
    樓204 室之住處，經警員搜索後，扣得上揭車牌1 面之情，
    惟堅決否認有何竊盜犯行，並辯稱：當時手受傷開刀，伊不
    能騎車，並沒有前往臺北市○○○路○ 段137 巷那邊，又伊
    係將機車借給友人「阿昌」並將伊所有門號「0000000000」
    之行動電話放在機車置物箱內，不知道「阿昌」有無使用前
    述的行動電話，另於偵查中供述，車牌是伊要拿去變賣一節
    ，是警察要伊這樣講，在警察局時，一開始就有說朋友借用
    機車後，該車牌就在置物箱等語。
四、經查：
  (一)有關告訴人陳賢襄所有之車牌號碼CLR-603 之重型機車1 台
    ，於98年11月13日晚上6 時至7 時間，停放在臺北市○○○
    路○ 段137 巷2 號前遭竊之事實，此有證人陳賢襄於警詢中
    指訴明確（見臺灣臺北地方法院檢察署99年度速偵字第66號
    偵查卷宗第19頁），復有贓物認領保管單及桃園縣政府警察
    局車輛尋獲電腦輸入單各1 紙在卷可稽（見同上偵查卷宗第
    21至22頁），又警員於99年3 月24日早上6 時30分許，經被
    告黃鉦城同意搜索後，在被告黃鉦城位於桃園縣龜山鄉○○
    路○ 段680 號2 樓204 室住處，扣得前述機車車牌1 面之情
    ，業據被告黃鉦城於警詢中供述明確（見臺灣臺北地方法院
    檢察署99年度速偵字第66號偵查卷宗第9 頁），且有桃園縣
    政府警察局龜山分局搜索筆錄、扣押物品目錄表及照片1 張
    附卷可佐（見臺灣臺北地方法院檢察署99年度速偵字第66號
    偵查卷宗第14至18、26頁），此部分之事實，已堪認定。
  (二)惟觀諸被告黃鉦城辯稱：伊並沒有偷竊等語，是有關被告黃
    鉦城持有他人失竊之車牌1 面之原因為何厥為本案之關鍵而
    有予究明之必要。經查：
  1.觀之證人即警員黃博雄於本院審理中具結證述：一開始查到
    車牌時，被告確實是說朋友借他的機車將車牌放在置物箱內
    ，伊就隨手塞到衣櫥內，當時還沒有製作警詢筆錄，嗣經製
    作被害人筆錄後，因被害人說車子整部不見，才拿被害人筆
    錄反詰問被告，被告講不出朋友是誰且住哪裡，就自己說車
    牌是撿來等語明確（見本院卷第49背面至51頁），則由證人
    黃博雄之上開證詞，顯見被告黃鉦城一開始確實有說明車牌
    係友人放置於機車置物箱，僅因一時無法供出友人真實姓名
    年籍資料才改稱是撿到之情，而依常情一般人持有他人失竊
    之物品之源由，或因竊取，或為收受贓物，或侵占遺失物，
    或向人租借該物品，本不能僅由被告黃鉦城住處起出失竊之
    車牌，即認定上開機車為被告黃鉦城所竊取，是被告黃鉦城
    上開所辯，顯非無稽。
  2.參以證人黃正昌於本院審理中具結證陳：去年冬天時，被告
    來電表示要幫伊介紹工作，伊就跟女友騎機車去找被告，見
    面時，看見被告手綁著，才知道被告手剛開刀，一段時間不
    能騎機車，被告有1 台機車停在三樹路，伊先載被告去搭捷
    運，之後再將被告機車騎到伊家空地，機車放了大概10幾天
    左右，有騎被告的機車去三峽、中和、永和等地，但就是沒
    有去臺北市，又伊記得大概是今年1 、2 月份的事情等語（
    見本院卷第52至53背面頁），足見證人黃正昌確實曾騎乘被
    告黃鉦城所有之機車無誤。另細繹被告黃鉦城於98年11月2
    日施行手術治療，並於同月6 日、13日前往林口長庚紀念醫
    院治療之事實，此有神經外科一般手術同意書、麻醉術同意
    書及長庚醫療財團法人林口長庚紀念醫院99年11月15日（99
    ）長庚院法字第1235號函各1 件附卷足憑（見本院卷第18至
    19、111 頁），雖證人黃正昌證述騎乘被告黃鉦城所有機車
    之時間為99年1 、2 月等詞，惟其係於被告黃鉦城剛開刀那
    段時間將機車騎走，已於前述，堪認證人黃正昌係因時間久
    遠而就相關細節逐漸不復記憶，是被告黃鉦城辯稱：將機車
    借給友人黃正昌之情，亦非虛妄。
  3.至公訴人另以被告黃鉦城所持門號「0000000000」行動電話
    於98年11月13日晚上6 時18分許至6 時30分許，在臺北市松
    山區○○○路○ 段137 巷2 號之基地台位置曾有發話之情，
    此有該門號雙向通聯記錄1 份在卷可稽（見臺灣板橋地方法
    院檢察署99年度偵字第11197 號偵查卷宗第8 背面頁），惟
    徵之(1)於同日晚上5 時42分許，門號「0000000000」行動電
    話有撥打給門號「0000000000」行動電話；(2)於同日晚上5
    時46分許，門號「0000000000」行動電話撥打門號「000000
    0000」行動電話；(3)於同日晚上6 時18分許，門號「000000
    0000」行動電話有撥打給門號「0000000000」行動電話；(4)
    於同日晚上6 時30分許，門號「0000000000」行動電話有撥
    打給門號「0000000000」行動電話乙節，亦有前開門號雙向
    通聯記錄1 份附卷可參。另佐以證人潘碧月於本院審理中具
    結證述：伊的手機號碼為「0000000000」，並不認識且沒有
    見過在庭的被告，也沒有聽過黃鉦城三字，但有認識一個叫
    做「阿昌」的人，如果有人打電話過來，伊沒有接到，會回
    撥回去等情綦詳（見本院卷第81至82背面頁），復觀諸證人
    潘扶文於本院審理中具結證稱：伊對於在庭的被告沒有印象
    ，但認識另外1 位證人黃正昌，又「0000000000」這支電話
    都是自己在用，沒有交給別人，於98年11月13日晚上6 點半
    左右，當時伊有打電話給黃正昌，應該是要找油漆工，所以
    撥打給黃正昌，記得黃正昌當時沒有接，之後黃正昌回撥，
    伊沒有接到等語歷歷（見本院卷第94背面至95頁），則由證
    人潘碧月及潘扶文上開證詞，可知其等均不認識被告黃鉦城
    ，且雙向通聯所顯示之通話對象並不是被告黃鉦城無誤，是
    被告黃鉦城辯稱：伊所有上開行動電話放在機車置物箱內，
    不知道「阿昌」有無使用等詞，並非無據。
  5.雖公訴人以雙向通聯記錄所顯示98年11月13日之基地台位置
    均與被告黃鉦城之生活起居及作息相關，且被告黃鉦城於警
    詢及偵查中供述車牌係撿到，前後不一致，認被告黃鉦城所
    辯不可採信，惟被告黃鉦城所辯縱屬不能成立，揆諸上開判
    例意旨，仍應有積極證據足以證明竊盜犯罪行為，始能為被
    告黃鉦城有罪之認定。
五、綜上所述，本件檢察官所提出之證據暨相關推論，經本院調
    查結果，均不足以形成被告黃鉦城有竊盜犯行之確信，此外
    亦查無其他積極證據足證被告黃鉦城有竊盜之犯行，本案尚
    屬不能證明，根據「罪證有疑，有利被告」之證據法則，自
    應為被告黃鉦城無罪之諭知。
據上論斷，應依刑事訴訟法第301 條第1 項，判決如主文。
本案經檢察官簡志祥到庭執行職務。
中    華    民    國    99    年    12    月    22    日
                  刑事第三庭    法  官  連雅婷
以上正本證明與原本無異
如不服本判決應於送達後10日內向本院提出上訴狀
                                書記官  郭晉良
中    華    民    國    99    年    12    月    22    日

司法院資訊處製作；財團法人民間司法改革基金會備份。
